【裁判字號】    92,易,1961
【裁判日期】    921217
【裁判案由】    違反保護令等
【裁判全文】
臺灣臺北地方法院刑事判決                        九十二年度易字第一九六一號
    公  訴  人  臺灣臺北地方法院檢察署檢察官
    被      告  甲○○  男  五.
右列被告因違反保護令等案件，經檢察官提起公訴（九十二年度偵字第一五八七六號
），本院判決如左：
    主  文
甲○○違反法院依家庭暴力防治法第十三條所為之禁止實施家庭暴力行為之裁定，處
拘役伍拾伍日，如易科罰金，以參佰元折算壹日。
    事  實
一、甲○○原係乙○之配偶（二人已於民國九十二年九月十五日經本院判決離婚確定
    ），並同住於台北縣信義區○○街一五六巷三三弄二二號三樓，為家庭暴力防治
    法第三條第一款所稱之家庭成員。乙○因認甲○○前對之毆打及恐嚇等實施身體
    上及精神上不法侵害之行為，有再受家庭暴力之危險，而於九十二年三月間向本
    院聲請民事暫時保護令，經本院於九十二年三月二十八日依家庭暴力防治法第十
    五條規定以九十二年度暫家護字第七四號民事暫時保護令裁定：「相對人甲○○
    不得對聲請人乙○實施身體或精神上不法侵害之行為、相對人不得直接或間接對
    於乙○為騷擾之聯絡行為、相對人應最少遠離下列場所至少五十公尺：聲請人工
    作場所（地址：台北市○○區○○路四段一三八號八樓零三六上海老街）」，並
    經甲○○於九十二年四月一日親自收受該裁定。詎甲○○明知前開裁定之內容，
    不得對乙○實施身體或精神上不法之侵害行為，仍於九十二年六月十九日凌晨一
    時三十分許，在前開住所因乙○晚歸而與乙○發生爭執，竟基於傷害之犯意，徒
    手毆打乙○之臉頰，並以手之拇指、食指掐乙○之頸部，當場與乙○發生拉扯，
    而對乙○實施身體上不法之侵害行為，違反上開民事保護令裁定，使乙○因此受
    有右側頭皮挫傷、頸之挫傷與右中指挫傷之傷害。
二、案經被害人乙○訴由台北市政府警察局信義分局報告臺灣臺北地方法院檢察署檢
    察官偵查起訴。
    理  由
一、訊據被告甲○○對於前與告訴人乙○係夫妻關係（嗣於九十二年九月十五日經判
    決離婚確定），同住台北縣信義區○○街一五六巷三三弄二二號三樓之址，曾收
    受且知悉告訴人向本院聲請獲准之右開民事暫時保護令裁定，嗣於九十二年六月
    十九日凌晨一時三十分許因告訴人下班晚歸而與告訴人發生爭執，並以手拍打告
    訴人臉頰、用拇指及食指按住告訴人之脖子而與告訴人拉扯等事實固不否認（見
    本院九十二年十月二十七日準備程序筆錄第二、三頁、九十二年十一月二十六日
    審判筆錄第六頁），惟矢口否認有何傷害告訴人及違反前揭民事暫時保護令裁定
    之意與行為，辯稱：當天與告訴人發生爭執與拉扯是因為告訴人不知檢點，晚歸
    又喝醉酒，且在外欠債，伊怕告訴人吵到鄰居才會以手拍打告訴人臉頰叫她清醒
    一點，用手掐告訴人脖子則是要她小聲一些，告訴人有保護令，伊不可能打她云
    云。
二、經查：
  (一)右揭事實業據證人即告訴人（下稱告訴人）乙○於偵查及本院審理中結證屬實（
    見偵查卷第十六、十七頁、本院審判筆錄第四頁），且有本院九十二年度暫家護
    字第七四號民事暫時保護令裁定與送達證書、財團法人基督復臨安息日會臺安醫
    院九十二年六月十九日診斷證明書在卷可稽（附本院卷，另見偵查卷第五頁），
    復經本院調閱上開民事暫時保護令卷宗核閱無誤，而與上開被告任意性自白部分
    相符，告訴人並稱，被告除了打她耳光、掐脖子之外，還有拉扯，頭部並因此撞
    到東西，只是因為不是撞到硬的東西，所以沒有流血等語（見本院審判筆錄第四
    、六頁），是被告明知且親自收受前開本院之民事暫時保護令裁定而已確實知悉
    其不得對乙○實施身體或精神上不法侵害之行為、不得直接或間接對於乙○為騷
    擾之聯絡行為及應最少遠離乙○工作場所（台北市○○區○○路四段一三八號八
    樓零三六上海老街）至少五十公尺等裁定內容，卻仍於九十二年六月十九日凌晨
    在告訴人回家後與告訴人發生爭執，而徒手打告訴人耳光，並以手之拇指、食指
    掐住告訴人之脖子，繼而與告訴人發生拉扯，使告訴人受有右側頭皮挫傷、頸之
    挫傷與右中指挫傷之傷害。
  (二)被告所辯案發當時伊二人仍有夫妻關係，告訴人還住在伊住處，而當天告訴人竟
    晚歸又喝醉酒，一再犯錯，伊才會如此等詞，雖為告訴人不否認當天確實因下班
    後與同事聚會而較為晚歸乙節，然告訴人堅決否認有何喝醉酒之行為等語，且夫
    妻之間本應相互尊重、扶持，縱使已經結婚亦仍屬獨立之二個體，而應擁有自己
    之工作與交友，若有不能相容之行為或生活習慣亦應透過理性溝通之方式解決，
    而不應將對方視為自己之禁癵，任意指使必須依照自己之規矩、生活習慣，稍有
    不從即拳腳相向。而拍打耳光、以手掐脖子本即可能對人之身體造成傷害，更何
    況被告當時因認告訴人晚歸而已心生憤怒並與告訴人發生爭執之情形下，被告怎
    可能心平氣和只是要告訴人不要吵到鄰居？若被告真認為告訴人已經喝酒，神智
    不清，立於丈夫之角色，理應照顧告訴人休息，而非與告訴人發生爭執、拉扯，
    更何況被告自承當時曾要求告訴人跪在祖宗前反省（見本院審判筆錄第六、七頁
    ），益見被告當時之情緒已是處於相當憤怒之下，再者，縱被告希望告訴人清醒
    或不要吵到鄰居，亦有其他多種不會對告訴人造成傷害之方式，被告竟以違反前
    揭保護令之方式，以打耳光及掐脖子等身體上之舉動對告訴人實施身體上之侵害
    ，而欲達其目的，被告辯稱並無傷害、違反保護令之意思與行為，只是要告訴人
    清醒、不要吵等詞，實係卸責之詞，不足採信。
  (三)被告雖提出告訴人欠款與積欠電話費之相關單據，並具狀請求傳喚其母親王李快
    以證明告訴人平日生活不檢點、在外欠債，亦欠伊其他債務等事項，然被告既明
    知告訴人向本院聲請獲准之上開民事暫時保護令裁定之內容，即應遵守，二人之
    間縱有其他民事糾紛，亦應採其他方式解決，不能以違反保護令及傷害告訴人身
    體之方式處理，因之被告前開請求之待證事項並不能為被告有利之認定，依刑事
    訴訟法第一百六十三條之二規定，本院認無調查之必要，應予駁回。被告以傷害
    告訴人身體之方式，對告訴人實施身體上不法之侵害而有違反上開民事暫時保護
    令裁定之情，要可認定，被告前揭所辯，尚非可採，本件事證明確，被告犯行已
    堪認定，應依法論科。
三、被告於案發當時原係告訴人之配偶，二人具有家庭暴力防治法第三條第一款之家
    庭成員關係，被告傷害告訴人身體，而違反本院令其不得實施身體上不法侵害之
    行為即禁止實施家庭暴力行為之裁定，核其所為係犯刑法第二百七十七條第一項
    之傷害罪及家庭暴力防治法第五十條第一款之違反保護令罪，其以一行為犯前開
    二罪，為想像競合犯，應依刑法第五十五條規定，從一重之違反保護令罪處斷。
    爰審酌被告前並無犯罪之前科，有臺灣高等法院被告全國前案紀錄表可參，素行
    尚可，惟犯罪後並未坦承全部犯行，猶直指告訴人與伊為夫妻關係且居住於伊處
    所，不能犯錯，而將告訴人視為自己之物，並無夫妻間應相互尊重之情，未見悔
    意，無視於法院保護令之規範，與其犯罪之目的、手段、智識程度等一切情狀，
    量處如主文所示之刑，並諭知易科罰金之折算標準，以資懲儆。
據上論斷，應依刑事訴訟法第二百九十九條第一項前段，家庭暴力防治法第五十條第
一款，刑法第十一條前段、第二百七十七條第一項、第五十五條、第四十一條第一項
前段，罰金罰鍰提高標準條例第一條前段、第二條，判決如主文。
本案經檢察官侯少卿到庭執行職務
中      華      民      國    九十二    年     十二     月      十七    日
                                      臺灣臺北地方法院刑事第四庭
                                          審判長法  官  黃雅芬
                                                法  官  楊代華
                                                法  官  黎惠萍
右正本證明與原本無異。
如不服本判決，應於判決送達後十日內向本院提出上訴狀（應抄附繕本）。告訴人或
被害人如對於本判決不服者，應具備理由請求檢察官上訴，其上訴期間之計算係以檢
察官收受判決正本之日期為準。
                                                書記官  楊麗娟
中      華      民      國    九十二    年     十二     月      十七    日
附錄本案論罪科刑法條全文
家庭暴力防治法第五十條第一款
家庭暴力防治法第五十條
違反法院依第十三條、第十五條所為之下列裁定者，為本法所稱之違反保護令罪，處
三年以下有期徒刑、拘役或科或併科新台幣十萬元以下罰金︰
一  禁止實施家庭暴力行為。
二  禁止直接或間接騷擾、接觸、通話或其他連絡行為。
三  命遷出住居所。
四  遠離住居所、工作場所、學校或其他特定場所。
五  命完成加害人處遇計畫：戒癮治療、精神治療、心理輔導或其他治療、輔導。
刑法第二百七十七條第一項
中華民國刑法第二百七十七條
(普通傷害罪)
傷害人之身體或健康者，處三年以下有期徒刑、拘役或一千元以下罰金。
犯前項之罪因而致人於死者，處無期徒刑或七年以上有期徒刑；致重傷者，處三年以
上十年以下有期徒刑。


司法院資訊處製作；財團法人民間司法改革基金會備份。
